【裁判字號】    99,上訴,296
【裁判日期】    990226
【裁判案由】    違反毒品危害防制條例
【裁判全文】
臺灣高等法院高雄分院刑事判決         99年度上訴字第296號
上  訴  人
即  被  告  甲○○
上列上訴人因違反毒品危害防制條例案件，不服臺灣高雄地方法
院98年度訴字第1500號中華民國98年12月14日第一審判決（起訴
案號：臺灣高雄地方法院檢察署98年度毒偵字第4524號），提起
上訴，本院判決如下：
     主  文
上訴駁回。
     理  由
一、按不服地方法院之第一審判決而上訴者，須提出上訴書狀，
    並應敘述具體理由，上訴書狀未敘述上訴理由者，應於上訴
    期間屆滿後20日內補提理由書於原審法院。逾期未補提者，
    原審法院應定期間先命補正。但上訴書狀已敘述理由，惟所
    敘述者非屬具體理由，則屬不符上訴之法定程式，由第二審
    法院以其上訴不合法律上程式，判決駁回，不生定期命補正
    之問題，刑事訴訟法第350 條第1 項、第361 條、第362 條
    、第367 條定有明文。
二、次按，上開所稱「上訴書狀應敘述具體理由」，係指須就不
    服之判決為具體之指摘而言，如僅泛稱原判決認事用法不當
    或採證違法、判決不公等，均非具體理由（法院辦理刑事訴
    訟案件應行注意事項第162 點參照）；復按所謂具體理由，
    必係依據卷內既有訴訟資料或提出新事證，指摘或表明第一
    審判決有何採證認事、用法或量刑等足以影響判決本旨之不
    當或違法，而構成應予撤銷之具體事由，始克當之（例如：
    依憑證據法則具體指出所採證據何以不具證據能力，或依憑
    卷證資料，明確指出所為證據證明力之判斷如何違背經驗、
    論理法則）；倘僅泛言原判決認定事實錯誤、違背法令、量
    刑失之過重或輕縱，而未依上揭意旨指出具體事由，或形式
    上雖已指出具體事由，然該事由縱使屬實，亦不足以認為原
    判決有何不當或違法者（例如：對不具有調查必要性之證據
    ，法院未依聲請調查亦未說明理由，或援用證據不當，但除
    去該證據仍應為同一事實之認定），皆難謂係具體理由，俾
    與第二審上訴制度旨在請求第二審法院撤銷、變更第一審不
    當或違法之判決，以實現個案救濟之立法目的相契合，並節
    制濫行上訴」（最高法院97年度台上字第892 號判決意旨參
    照）。是如上訴理由書狀並未依據卷內訴訟資料，具體指摘
    原判決認事用法有何違法或不當之情形，即屬上訴未敘述具
    體理由。
三、另按刑之酌減、量定及定執行刑等，為法院依實體法或程序
    法等相關規定，得依職權審酌、自由裁量之事項，不得任意
    指摘，必須具體表明原審判決所為自由裁量之行使，未合乎
    法律之目的，違背內部性界限，而屬權利濫用之違法，或違
    反比例原則、平等原則、公平正義等法則，始足當之，否則
    非屬具體理由，可逕由程序上予以駁回（最高法院71年3 月
    2 日71年度第3 次刑事庭會議決議三之意旨參照）。
四、本件上訴人即被告甲○○（下稱被告）因犯施用第一級毒品
    罪及犯施用第二級毒品，經原審分別判處有期徒刑柒月、肆
    月，並定應執行有期徒刑玖月在案。而被告於上訴期間之99
    年1 月29日向原審法院提出上訴狀，上訴理由略以：「先前
    因車禍受傷，造成氣喘，在住院中不慎以毒品來止痛，亦不
    慎養成積習，其中雖曾勒戒且下定決心，惟因為病痛故不得
    不為止痛而吸，玆因家人不諒解，且親朋不理睬，故上訴人
    特狀請鈞院賜予機會輕判，能有罰金之機會，使當事人能有
    重新做人之機會，並檢具診斷證明書三紙，請求撤銷改判」
    等語。
五、經查，被告曾因施用毒品案件，經原審以94年度毒聲字第
    2375號裁定送觀察、勒戒後，因有繼續施用之傾向，再經原
    審以95年度毒聲字第78 9號裁定送強制戒治，而於96年3 月
    15日停止戒治處分釋放出監，迄96年4 月25日期滿未經撤銷
    處分視為執行完畢，並由檢察官以96年度戒毒偵字第101 號
    不起訴處分確定在案。詎被告猶不知戒改，於前開觀察勒戒
    、強制戒治處分執行完畢釋放後5 年內，復為本件施用第一
    級毒品海洛因、第二級毒品甲基安非他命之犯行，以上有台
    灣高等法院被告前案記錄表在卷可稽，本件原審量刑及定執
    行刑時，已就「被告前因施用毒品案件，經施以觀察勒戒及
    強制戒治後，竟再為本件施用毒品犯行，足見其惡習已深且
    戒絕毒癮之意志不堅，未能體悟施用毒品對自己、家人造成
    之傷害及社會之負擔，自屬可議；惟念其犯後終能坦承犯行
    ，態度尚可，且其施用毒品本質上係屬戕害自身健康之行為
    ，尚未直接危害他人，反社會性程度應屬較低」等各情狀（
    見原判決書理由欄第四項第7-14行所載），廣為斟酌考量，
    尤其已就「被告坦承犯行，犯後態度尚可，施用毒品行為本
    質未直接危害他人，反社會性程度較低」等有利被告之事項
    ，詳為審酌，並引為對被告從輕量刑與從輕定應執行刑之依
    據，準此，足認原審量刑及定應執行刑，合乎法律之目的，
    未違背內部性界限，無權利濫用之違法及違反比例原則、平
    等原則、公平正義等法則至明。被告不服原判決，上訴意旨
    並未依卷內既有訴訟資料或提出新事證，指摘或表明第一審
    判決有何採證認事、用法或量刑等足以影響判決本旨之不當
    或違法，而以因其病痛為止痛不得不吸毒，及因家人不諒解
    ，親朋不理睬，空言請求給予機會輕判並易科罰金云云，其
    上訴顯未具備「敘述具體理由」之要件。
六、綜上所述，被告所提出之上訴理由，均非依據卷內既有訴訟
    資料或提出新事證，具體指摘原判決上開採證認事，有何足
    以影響判決本旨之不當或違法，而構成應予撤銷之具體事由
    ，徒以「因其車禍致氣喘，病痛為止痛不得不吸毒，及因家
    人不諒解，親朋不理睬，請求給予機會輕判並易科罰金」等
    ，而指摘原判決不當，請求撤銷改判，揆諸首揭說明，被告
    所提之前述上訴理由，核與刑事訴訟法第361 條第2 項所稱
    「具體理由」顯非相當，其上訴顯屬違背法律上之程式，應
    由本院依同法第367 條前段、第372 條規定，不經言詞辯論
    ，判決如主文。
據上論斷，應依刑事訴訟法第367 條前段、第372 條，判決如主
文。
中    華    民    國    99    年    2     月    26    日
                刑事第五庭    審判長法  官  曾永宗
                                    法  官  任森銓
                                    法  官  鍾宗霖
以上正本證明與原本無異。
除施用第二級毒品罪部分外，如不服本判決應於收受本判決後10
日內向本院提出上訴書狀，其未敘述上訴理由者，並得於提起上
訴後10日內向本院補提理由書狀（應附繕本）。
中    華    民    國    99    年    2     月    26    日
                                    書記官  邱麗莉

司法院資訊處製作；財團法人民間司法改革基金會備份。
